【裁判字號】    96,訴,1804
【裁判日期】    970925
【裁判案由】    貪污
【裁判全文】
臺灣桃園地方法院刑事判決              96年度訴字第1804號
公  訴  人  臺灣桃園地方法院檢察署檢察官
被      告  乙○○
選任辯護人  周慧芳律師
上列被告因貪污案件，經檢察官提起公訴（96年度偵字第24415
號），本院判決如下︰
    主  文
乙○○共同依據法令從事公務之人員，對於主管之事務，直接圖
私人不法之利益，處有期徒刑貳年拾月，褫奪公權貳年。
    事  實
一、翁意睛原係中山科學研究院（下稱中科院）第四研究所第八
    組（反應化學組）之技術員（自民國73年至93年間），於民
    國88年至89年間，與中科院職員丙○○上校、甲○○少校（
    另案由軍事法院審理中）、技術員廖運浩（另案偵辦中）、
    陳家仁上校等人組成廢彈處理小組，由丙○○擔任該廢彈處
    理小組主要負責人及設計者，負責承辦中山科學研究院受陸
    軍委託興建之「金門后園砲彈脫藥設施」構建案，翁意睛則
    負責該構建案之輔導規劃設計、設備規格提列、申購及保管
    等工作，為依據法令從事於公務之人員。查該「金門后園砲
    彈脫藥設施」構建案係由陸軍委託中科院興建，並撥款與中
    科院第四研究所，而由前開廢彈處理小組以該執行經費負責
    向功業貿易公司（下稱功業公司）購買構建案所需之管狀幫
    浦（即「管狀泵」）等機具設備，再發包與鑑宏機械公司進
    行組裝，該工程於88年5 月間經承商鑑宏機械公司（下稱鑑
    宏公司）組裝完畢驗收合格。嗣因上開構建案完工約半年後
    ，委託單位陸軍反映功能不良，即由丙○○等人繼續進行製
    程提升設計，並於88年底至89年初，變更設計將原裝置內設
    置震動篩分機2 臺、管狀幫浦1 臺拆下，改加裝離心脫水機
    2 臺、沈澱浮儲槽1 臺等設備後，運轉功能始轉歸正常，汰
    換下之震動篩分機2 臺、管狀幫浦1 臺等機具，即由丙○○
    、乙○○、甲○○於89年初某日，委由承商鑑宏公司轉運回
    臺灣暫存放在鑑宏公司位於桃園縣中壢市內厝里內厝子167
    之58號廠房，而將該震動篩分機2 臺、管狀幫浦1 臺等機具
    置於鑑宏公司事實上支配管領之下。嗣翁意睛與甲○○因缺
    錢花用，竟對於渠等主管之「金門后園砲彈脫藥設施」構建
    案設備撥交歸還等事項，共同基於圖自己不法利益之犯意聯
    絡，於89年底某日，由乙○○先行前往鑑宏公司，表示可將
    屬中科院公有財產設備之管狀幫浦1 臺以新臺幣（下同）40
    萬元代價售與鑑宏公司，經不知情之鑑宏公司負責人丁○○
    當場同意購買。數日後，乙○○、甲○○2 人即共赴前開鑑
    宏公司位於桃園縣中壢市內厝里內厝子16 7之58號之廠房，
    向丁○○收取價款40萬元，丁○○並於同日以現金40萬元當
    場交付乙○○、甲○○，而直接圖得自己總計40萬元之不法
    利益，並由乙○○分得9 萬元用以償還出差借支費用，餘款
    由甲○○獲得。嗣鑑宏公司復另行將該管狀幫浦1 臺用於該
    公司於89年底，另外取得中科院「馬祖砲彈脫藥設施」構建
    案工程標案時，裝置於該構建工程供驗收。嗣於92年間中科
    院進行財產清點內部調查，並約談翁意睛後，始知上情。
二、案經國防部軍備局中山科學研究院函送臺灣桃園地方法院檢
    察署檢察官偵查起訴。
    理  由
甲、證據能力部分
一、按被告以外之人於審判外之言詞或書面陳述，除法律有規定
    者外，不得作為證據；被告以外之人於偵查中向檢察官所為
    之陳述，除顯有不可信之情況者外，得為證據；被告以外之
    人於檢察事務官、司法警察官或司法警察調查中所為之陳述
    ，與審判中不符時，其先前之陳述具有較可信之特別情況，
    且為證明犯罪事實存否所必要者，得為證據；再被告以外之
    人於審判外之陳述，雖不符刑事訴訟法第159 條之1 至第15
    9 條之4 之規定，而經當事人於審判程序同意作為證據，法
    院審酌該言詞陳述或書面陳述作成時之情況，認為適當者，
    亦得為證據。當事人、代理人或辯護人於法院調查證據時，
    知有第159 條第1 項不得為證據之情形，而未於言詞辯論終
    結前聲明異議者，視為有前項之同意。刑事訴訟法第159 條
    第1 項、第159 條之1 第2 項、第159 條之2 、第159 條之
    5 分別定有明文。又刑事訴訟法第159 條之2 所謂「具有較
    可信之特別情況」，應依陳述人於陳述時之「外部情況」是
    否具有可信性決定之，所謂「外部情況」係指就詢問有無出
    於不正方法、陳述是否出於非任意性、有無違反法定障礙事
    由期間不得詢問及禁止夜間詢問之規定、詢問時是否踐行應
    先告知義務、警詢筆錄所載與錄音或錄影內容是否相符等情
    ，且必須依據陳述人之觀察、記憶、表達是否正確、陳述人
    有無虛偽陳述之動機，及對照同一待證事項之其他經過詰問
    證人之證述是否相同，有無矛盾之處而加以綜合決定（最高
    法院94年度臺上字第1653號判決意旨參照）。經查：本件證
    人甲○○、丙○○、丁○○、廖運浩分別於臺灣桃園地方法
    院檢察署檢察官、國防部高等軍事法院檢察署檢察官訊問時
    ；證人即功業貿易公司負責人江祐男、證人即鑑宏公司員工
    林駿發、張銘錦於國防部高等軍事法院檢察署檢察官訊問時
    ；證人即中科院第四研究所第八組組長吳伯洪、證人即三永
    鐵工廠股份有限公司廠長周釗永於臺灣桃園地方法院檢察署
    檢察官訊問時；證人即金門彈藥庫整修所所長郭晃佑於國防
    部南部地方軍事法院檢察署訊問時，經具結後所為之證述，
    其性質雖均屬傳聞證據，惟本院審酌上開證人甲○○、丙○○、廖運浩均為本件「金門后園砲彈脫藥設施」構建案小組
    成員，證人甲○○並自陳係與被告乙○○共同將上開管狀幫
    浦1 臺售與鑑宏公司之人，證人丙○○復自陳為本件「金門
    后園砲彈脫藥設施」構建案之負責人及主要設計者；證人即
    鑑宏公司負責人丁○○自稱係向被告乙○○與證人甲○○以
    40萬元之代價購買上開管狀幫浦1 臺之人；證人即功業貿易
    公司負責人江祐男自稱其公司即係出售本案管狀幫浦1 臺與
    廢彈處理小組者；證人林駿發、張銘錦為鑑宏公司員工，2
    人均自陳係於「金門后園砲彈脫藥設施」構建案中安裝本案
    系爭管狀幫浦1 臺之人，渠等亦負責嗣後該管狀幫浦之拆除
    ，及將之運回臺灣鑑宏公司廠房內存放之事宜；證人吳伯洪
    於案發當時係中科院第四研究所第八組之組長；證人周釗永
    為三永鐵工廠之廠長，並自稱受廖運浩所託，仿製遭乙○○
    等人出售之管狀幫浦模型1 臺，以供中科院內部財產清點使
    用；證人郭晃佑則係金門彈藥庫整修所所長，渠等證詞對認
    定被告乙○○犯罪事實之存否均有其必要性，且前開證人於
    檢察官偵查中，分別經檢察官諭知證人有具結之義務及偽證
    之處罰並命朗讀結文具結擔保其證言之真實性後，以證人身
    分，於檢察官面前完整、連續陳述其親身經歷，且查無違法
    取證之瑕疵存在，應無顯不可信之情形，依刑事訴訟法第15
    9 條之1 第2 項之規定，自均得為證據。
二、另本件認定事實所引用之本件卷證所有證據（文書證據、物
    證等證據）等證據，檢察官、被告及其選任辯護人並未主張
    排除前開書證、物證之證據能力，且迄於本院言詞辯論終結
    前均未表示異議，本院審酌前開書證、物證並無證據證明係
    公務員違背法定程序所取得，亦無刑事訴訟法第159 條之4
    之顯有不可信之情況與不得作為證據之情形，本件認定事實
    所引用之本件卷證所有證據（文書證據、物證等證據），亦
    均認為有證據能力。
乙、認定犯罪事實之依據及理由
一、上揭犯罪事實，業據被告乙○○於檢察官訊問時及本院審理
    中坦承不諱，核與證人即共犯之人甲○○、證人即鑑宏公司
    負責人丁○○、證人及廢彈處理小組成員丙○○、廖運浩分
    別於臺灣桃園地方法院檢察署檢察官、國防部高等軍事法院
    檢察署檢察官訊問時；證人即功業貿易公司負責人江祐男、
    證人即鑑宏公司員工林駿發、張銘錦於國防部高等軍事法院
    檢察署檢察官訊問時；證人吳伯洪、周釗永於臺灣桃園地方
    法院檢察署檢察官訊問時；證人即金門彈藥庫整修所所長郭
    晃佑於國防部南部地方軍事法院檢察署訊問時證述情節相符
    ，並有中科院XD88138P案軍品採購合約暨功業貿易股份有限
    公司進口報單、管狀泵浦出發票口商BREDEL發票、管狀泵幫
    浦照片2 張、國軍軍品申請撥運單、中山科學研究院設施供
    應處國內採購開標紀錄、中山科學研究院採購案號XD89118P
    號購案減價收受申請表、完工性能測試報告、國防部高等軍
    事法院檢察署96年2 月5 日聯勤關馬祖地區支援指揮部彈藥
    庫勘驗筆錄影本1 份、鑑宏公司估價單及軟管泵浦資料、砲
    彈脫藥設施操作及保養手冊、廢彈處理設施展示資料、陸軍
    彈藥廢棄處理設施軍品委製協議書、砲彈脫藥設施全景圖、
    被告乙○○及甲○○人事資料等件在卷可稽，復有仿製SP-8
    0 型管狀幫浦1 臺扣案足憑，足認被告乙○○前揭任意性自
    白與事實相符，應堪採信。至公訴人認被告乙○○所出售之
    管狀幫浦1 臺既經被告乙○○及證人丙○○、甲○○等人之
    同意即可運返鑑宏公司位於臺灣之廠房存放，足認乙○○等
    人確有保管該管狀幫浦之權責，是鑑宏公司僅係受託出借廠
    房，供乙○○等人暫放管狀幫浦，並未改變被告乙○○對該
    管狀幫浦1 臺之支配管理角色，是被告乙○○嗣與證人甲○○共同將該管狀幫浦1 臺出售與鑑宏公司，足認被告乙○○
    確有易持有為所有之不法意圖，是本件被告乙○○所為上揭
    犯行，係涉犯貪污治罪條例第4 條第1 項1 款之侵占公有財
    物罪嫌云云。惟查：按民法上之占有分為「直接占有」與「
    間接占有」兩者，直接占有，乃對於物有事實上之管領力者
    ；間接占有，乃占有人並無法對物為事實上之實力支配，僅
    係基於特定法律關係，得對於直接占有該物而具事實上實力
    支配關係之人請求返還其物，基於此一請求權基礎，而對該
    物取得間接之法律上支配力，如此而已。次按「刑法上之侵
    占罪，以持有他人之物而實行不法領得之意思為構成條件，
    自必須所侵占之物，於不法領得以前，即已在其實力支配之
    下，始與持有之要素相符。」，最高法院著有20年上字第15
    73號判例可資參照。是修正前貪污治罪條例第4 條第1 項第
    1 款侵占公有財物罪所稱持有關係，亦應同此見解，而以行
    為人對其所持有之物具事實上、現實性之管領支配力為限，
    至基於民法上間接占有人之地位，而對該物具返還請求權者
    ，因就該物僅具法律上管領力，而無現實上管領、支配之可
    能性，尚非該條侵占公有財物罪所稱之持有。查本案系爭管
    狀幫浦1 臺，業於89年初即經被告乙○○與證人丙○○、甲○○之同意，而由鑑宏公司將之運返臺灣放置於鑑宏公司位
    於桃園縣中壢市內厝里內厝子167 之58號之廠房，被告乙○○基於間接占有人之地位，固仍得依法請求鑑宏公司返還該
    管狀幫浦1 臺，惟該管狀幫浦1 臺自斯時既已置於鑑宏公司
    實力支配控制之下，而脫離被告乙○○之管領，乙○○顯對
    該管狀幫浦1 臺已不具現實支配之可能性，而無貪污治罪條
    例第4 條第1 項第1 款侵占公有財物罪所稱之持有關係存在
    ，自難以該罪相繩，公訴人此部分所認，尚有違誤。綜上所
    述，本件事證明確，被告乙○○犯行洵堪認定，應予依法論
    罪科刑。
二、按被告乙○○行為後，貪污治罪條例第6 條第1 項於90年11
    月7 日修正公布，第8 條第2 項於95年5 月30日修正公布。
    嗣刑法及刑法施行法部分條文亦經修正公布，貪污治罪條例
    第2 條亦配合而為相對應之修正，並均於95年7 月1 日施行
    。修正後刑法第2 條第1 項之規定，係規範行為後法律變更
    所生新舊法律比較適用之準據法，於修正後刑法施行後，應
    適用修正後刑法第2 條第1 項規定之「從舊從輕」之原則為
    比較；修正後刑法第2 條第2 項，則為同條第1 項之特別規
    定，於修正後刑法施行後，關於非拘束人身自由之保安處分
    ，應依修正後刑法第2 條第2 項之規定，適用裁判時之法律
    。又修正後刑法第35條，乃刑之重輕之法定次序與標準，應
    適用裁判時之修正後刑法第35條之規定。修正後刑法第2 條
    第1 項係採「從舊從輕」原則，適用最有利於行為人之法律
    。既曰法律，自較刑之範圍為廣；除法律有特別規定者（如
    修正後刑法第2 條第2 項非拘束人身自由之保安處分適用裁
    判時法，修正後刑法施行法第9 條之3 規定之情形），應依
    其規定；或事關執行之緩刑之宣告，或犯罪在刑法修正施行
    前，自首在刑法施行後之自首部分，或程序之規定（程序從
    新，如刑法第40條沒收宣告之程序規定），應適用裁判時之
    修正後刑法之規定外；依修正後刑法第2 條第1 項比較時，
    應就「罪、刑」有關之共犯、未遂犯、連續犯、牽連犯、結
    合犯以及累犯加重、自首減輕暨其他法定加減原因（如身分
    加減）與加減例等一切情形，綜其全部之結果而為比較後，
    予以整體適用，不能割裂而分別適用有利益之條文。關於易
    科罰金之折算標準、易服勞役之折算標準及期限、罰金與死
    刑是否併予執行、多數有期徒刑定應執行之刑時之最高刑期
    之限制等之修正，事涉行為人易刑折算標準金額之多寡與期
    限之長短及定執行刑時能否就罰金刑併予執行或有期徒刑定
    應執行之刑時最高度之限制，亦均屬依修正後刑法第二條第
    一項所應比較適用法律之範圍。拘束人身自由之保安處分，
    並非屬修正後刑法第2 條第2 項規定應適用裁判時法之範圍
    ，除有特別規定者外，亦屬應依修正後刑法第2 條第1 項比
    較適用之法律；從刑附屬於主刑，除法律有特別規定者外，
    依主刑所適用之法律（以上參考最高法院95年5 月23日刑事
    庭第8 次會議決議及最高法院24年上字第4634號、24年上字
    第5292號、27年上字第2615號判例）。茲首就與本案有關且
    於為刑之宣告前須先行及連帶確定應如何適用之法律修正情
    形列述如下：
（一）與罪、刑有關且須依修正後刑法第2 條第1 項規定為利、
      弊之比較以定如何適用之法律變更部分：
   1、被告行為時之貪污治罪條例（民國85年10月23日修正公布
      ）第6 條第1 項第4 款規定：「有下列行為之一者，處五
      年以上有期徒刑，得併科新臺幣三千萬元以下罰金：四、
      對於主管或監督之事務，直接或間接圖私人不法之利益者
      。」、同條第2 項規定：「前項之未遂犯罰之。」；被告
      行為後，貪污治罪條例第6 條第1 項於90年11月7 日修正
      公布，其規定為：「有下列行為之一者，處五年以上有期
      徒刑，得併科新臺幣三千萬元以下罰金：四、對於主管或
      監督之事務，明知違背法令，直接或間接圖自己或其他私
      人不法利益，因而獲得利益者。」。揆諸上開修正前後之
      規定，修正後貪污治罪條例第6 條第1 項第4 款就公務員
      對於主管或監督之事務圖利罪，增加「明知違背法令」及
      「因而獲得利益」2 要件，除將主觀要件限縮於需明知其
      行為違背法令外，並將第6 條第1 項第4 款之圖利罪修正
      為結果犯，而以實際圖得利益為構成要件，另並刪除未遂
      犯之處罰規定。是經比較新舊法之結果，修正後新法其犯
      罪構成要件較舊法更為嚴謹，並已修正改為結果犯，不處
      罰未遂犯，是修正後該條項圖利罪規定之處罰範圍顯較修
      正前限縮，自屬法律變更。
   2、刑法關於公務員之規定，於94年2 月2 日修正公布，於95
      年7 月1 日施行，修正後刑法第10條第2 項規定：「稱公
      務員者，謂下列人員：一、依法令服務於國家、地方自治
      團體所屬機關而具有法定職務權限，以及其他依法令從事
      於公共事務，而具有法定職務權限者。二、受國家、地方
      自治團體所屬機關依法委託，從事與委託機關權限有關之
      公共事務者。」，而貪污治罪條例第2 條關於公務員之規
      定，為配合上開刑法公務員規定之修正，亦於95年5 月30
      日修正公布貪污治罪條例第2 條關於公務員之規定，並自
      95年7 月1 日施行，原第2 條關於公務員之規定：「依據
      法令從事公務之人員，犯本條例之罪者，依本條例處斷；
      其受公務機關委託承辦公務之人，犯本條例之罪者，亦同
      。」修正為：「公務員犯本條例之罪者，依本條例處斷。
      」因此修正後貪污治罪條例第2 條關於公務員之規定，即
      應適用修正後刑法第10條第2 項公務員定義，因修正後刑
      法規定公務員定義範圍較為具體限縮，自屬法律變更。
   3、刑法第28條原規定「二人以上共同實施犯罪之行為者，皆
      為正犯」，經修正為「二人以上共同實行犯罪之行為者，
      皆為正犯」，亦即將共同正犯限縮僅於「實行」階段始有
      其存在。
   4、修正前刑法第33條第5 款規定「罰金：（銀元）一元以上
      。」，復依罰金罰鍰提高標準條例第1 條前段規定提高為
      10倍，折算新臺幣為30元；修正後刑法第33條第5款 規定
      「罰金：新臺幣一千元以上，以百元計算之。」，現行刑
      法中有關於罰金刑之最低度刑之規定已有修正，自屬法律
      變更。
   5、準此，經綜合適用修正前、後之罪、刑相關規定予以比較
      ，就被告乙○○而言，修正後刑法及貪污治罪條例之規定
      顯非較修正前之規定對其有利，因之，依現行即修正後刑
      法第2 條第1 項前段規定，此部分自應整體適用修正前刑
      法及貪污治罪條例之有關規定，合先敘明。
（二）毋須依修正後刑法第2 條第1 項規定為利、弊之比較以定
      如何適用之法律修正部分：
   1、刑法第11條原規定「本法總則於其他法令有刑罰之規定者
      ，亦適用之。但其他法令有特別規定者，不在此限。」，
      經修正為「本法總則於其他法律有刑罰或保安處分之規定
      者，亦適用之。但其他法律有特別規定者，不在此限。」
      ，亦即為使法規範明確，將「法令」修正為「法律」以符
      合法律保留及罪刑法定原則，復就解釋上認為「有刑罰之
      規定」包含保安處分部分亦予以明文化，是以此一修正並
      未涉及實體國家刑罰權之有無暨其範圍之更迭，非屬與罪
      、刑有關且須與之整體依修正後刑法第2 條第1 項之規定
      為新、舊法比較以同其適用之「法律變更」，惟本條修正
      之目的既為符法律保留及罪刑法定原則暨規範明確性之要
      求，當以修正後之規定較能契合刑罰之本質兼更具規範之
      實質妥當性暨進步性，因之，基於「法與時轉則治」之理
      念，此部分自應適用修正後規定。
   2、修正前刑法第37條第1 項規定「宣告六月以上有期徒刑，
      依犯罪之性質認為有褫奪公權之必要者，宣告褫奪公權一
      年以上十年以下。」，修正後刑法第37條第1 項規定「宣
      告一年以上有期徒刑，依犯罪之性質認為有褫奪公權之必
      要者，宣告褫奪公權一年以上十年以下。」，惟褫奪公權
      係屬從刑，應附隨於主刑，而本件主刑部分既適用修正前
      之規定，此部分自應從之。
   3、被告行為時之貪污治罪條例第8 條第2 項規定：「犯第四
      條至第六條之罪，在偵查中自白，如有所得並自動繳交全
      部所得財物者，減輕其刑；因而查獲其他共犯者，減輕或
      免除其刑。。」；被告行為後，貪污治罪條例第8 條第2
      項於95年5 月30日修正公布，其規定為：「犯第四條至第
      六條之罪，在偵查中自白，如有所得並自動繳交全部所得
      財物者，減輕其刑；因而查獲其他正犯或共犯者，減輕或
      免除其刑。」，其修正理由謂：「刑法第四章章名已由『
      共犯』修正為『正犯與共犯』，爰配合酌修本條。」，揆
      諸上開修正後之規定，僅係配合刑法用語之修正，將舊法
      以「共犯」一詞指涉教唆犯、幫助犯及共同正犯之用語予
      以明確化，而不涉及刑罰對象或範圍之變更，故非屬法律
      變更，自無庸為新舊法之比較，而應逕行適用現行即修正
      後貪污治罪條例第8 條第2 項規定。
三、核被告乙○○所為，係犯修正前貪污治罪條例第6 條第1 項
    第4 款之對於主管之事務，明知違背法令，直接圖自己不法
    利益，因而獲得利益罪。被告與甲○○就上開犯行，有犯意
    聯絡及行為分擔，為共同正犯。公訴人認被告係犯貪污治罪
    條例第4 條第1 項第1 款之罪，容有誤會，業如前述，惟起
    訴之社會基本事實相同，爰依法變更起訴法條而審理之。查
    被告乙○○業已於偵查中自白，並繳回本件犯罪所分得之利
    益9 萬元，此有臺灣桃園地方法院檢察署96年8 月29日贓證
    物款收據1 紙在卷可佐；共同正犯甲○○亦於偵查中自白犯
    行，並已將本件犯罪所得利益40萬元繳交國庫，此有甲○○
    庭呈之國軍臺北財務組歲入預算收入憑單、國軍臺北財務組
    收款收據、國庫機關專戶存款收款書等件在卷足憑，爰依修
    正後貪污治罪條例第8 條第2 條前段之規定，減輕其刑。至
    公訴人認「請審酌被告協助指證共犯甲○○等情，依貪污治
    罪條例第8 條第2 項予以減輕其刑」一節，惟按，貪污治罪
    條例第8 條第2 項規定：「犯第4 條至第6 條之罪，在偵查
    中自白，如有所得並自動繳交全部所得財物者，減輕其刑；
    因而查獲其他正犯或共犯者，減輕或免除其刑。」，然查，
    本件共同正犯甲○○涉犯本案情事，業據證人丁○○於95年
    11月16日經臺灣桃園地方法院檢察署檢察官發交至法務部調
    查局桃園縣調查站詢問時，即已證述：「因該案管狀泵浦一
    直存放在本公司，約於89年間，中科院乙○○曾至本公司向
    我表示要將管狀泵浦以40萬元賣給我，我當場質疑乙○○『
    這樣妥當嗎？』，乙○○答覆我說內部的程序他們會處理，
    因為我有承包相關工程，所以我就答應向乙○○購買。」、
    「中科院乙○○販售該管狀泵浦1 座隔幾天，管狀泵浦與甲○○即到公司位於中壢市工廠收取該管狀泵浦價款40 萬 元
    ，我當時是以公司零用金及至新竹國際商銀永安分行提領現
    款，湊足40萬元現金當場交給乙○○及甲○○2 人。」等語
    明確，而本案被告乙○○遲至96年1 月10日始於臺灣桃園地
    方法院檢察署檢察官訊問時，始自白犯行並指證共同正犯甲○○，此有上開筆錄及國防部高軍事法院檢察署軍事檢察官
    96年度偵字第002 號起訴書1 份在卷可參，是本件共同正犯
    甲○○之犯行，顯非因被告乙○○之供述始因而查獲，核與
    上開「因而查獲其他正犯或共犯者，減輕或免除其刑」之規
    定未合，殊無從爰引該條之規定減輕其刑，附此敘明。爰審
    酌被告乙○○身為公務人員，本應廉潔自持，對上開「金門
    后園砲彈脫藥設施」構建案負有主管之職，竟未恪盡職守，
    反為圖私利，違背法令私自變賣公有財物，對國家形象影響
    甚鉅，所為非是，惟犯後尚知坦承犯行，自白不諱，並其犯
    罪動機、目的、手段、所得不法利益數額、公訴人求刑猶屬
    過重等一切情狀，量處如主文所示之刑，並依貪污治罪條例
    第17條規定，宣告褫奪公權2 年。又被告乙○○與共同正犯
    甲○○所圖得之不法利益共40萬元，既已全數繳還國庫，業
    如上述，是無庸再依貪污治罪條例第10條之規定諭知追繳並
    發還被害人，附此敘明。
據上論斷，應依刑事訴訟法第299 條第1 項前段、第300 條，修
正前貪污治罪條例第2 條、第6 條第1 項第4 款，貪污治罪條例
第17條，修正後貪污治罪條例第8 條第2 項前段，修正後刑法第
11 條 前段、第2 條第1 項前段，修正前刑法第28條、第37條第
2 項，判決如主文。
本案經檢察官黃珮如到庭執行職務。
中    華    民    國    97    年    9     月    25    日
                  刑事第十一庭審判長法  官   蔡榮澤
                                    法  官   汪曉君
                                    法  官   林蕙芳
以上正本證明與原本無異。
如不服本判決，應於判決送達後10日內向本院提出上訴狀（應附
繕本），其未敘述上訴理由者，應於上訴期間屆滿後20日內補提
理由書狀於本院，上訴於臺灣高等法院。
                              書記官  郭玉芬
中    華    民    國    97    年    9     月    25    日
貪污治罪條例第6條
有下列行為之一者，處五年以上有期徒刑，得併科新臺幣三千萬
元以下罰金：
一、意圖得利，抑留不發職務上應發之財物者。
二、募集款項或徵用土地、財物，從中舞弊者。
三、竊取或侵占職務上持有之非公用私有器材、財物者。
四、對於主管或監督之事務，明知違背法令，直接或間接圖自己
    或其他私人不法利益，因而獲得利益者。
五、對於非主管或監督之事務，明知違背法令，利用職權機會或
    身分圖自己或其他私人不法利益，因而獲得利益者。
前項第一款至第三款之未遂犯罰之。
貪污治罪條例第8條
犯第 4 條至第 6 條之罪，於犯罪後自首，如有所得並自動繳交
全部所得財物者，減輕或免除其刑；因而查獲其他正犯或共犯者
，免除其刑。
犯第 4 條至第 6 條之罪，在偵查中自白，如有所得並自動繳交
全部所得財物者，減輕其刑；因而查獲其他正犯或共犯者，減輕
或免除其刑。
貪污治罪條例第11條
對於第 2 條人員，關於違背職務之行為，行求、期約或交付賄賂
或其他不正利益者，處1 年以上7 年以下有期徒刑，得併科新臺
幣3 百萬元以下罰金。
對於外國、大陸地區、香港或澳門之公務員，就跨區貿易、投資
或其他商業活動有關事項，為前項行為者，處5 年以下有期徒刑
或科新臺幣1 百萬元以下罰金。
不具第 2 條人員之身分而犯前二項之罪者，亦同。
犯前三項之罪而自首者，免除其刑；在偵查或審判中自白者，減
輕或免除其刑。
在中華民國領域外犯第 1 項、第 2 項之罪者，不問犯罪地之法
律有無處罰規定，均依本條例處罰。


司法院資訊處製作；財團法人民間司法改革基金會備份。
